臺灣高雄地方法院民事判決　　　　　　　92年度訴字第1341號
原　　　告　富予實業股份有限公司
法定代理人　丁○○○
訴訟代理人　丙○○
被　　　告　蓮強工程有限公司
法定代理人　甲○○
訴訟代理人　唐治民律師
　　　　　　蔡祥銘律師
當事人間給付貨款事件，本院於民國94年3月11日言詞辯論終結
，判決如下：
    主    文
被告應給付原告新台幣貳佰萬元，及自民國92年6 月25日起至清
償日止，按年息百分之五計算之利息。
訴訟費用由被告負擔。
    事實及理由
一、原告主張：被告於民國89年10月間承攬訴外人即業主台灣電
    力股份有限公司（下稱台電公司）台中區營業處之「后豐
    S/S 等八所自動消防系統工程」（下稱系爭工程），並於90
    年1 月26日與伊簽訂合約，由被告向伊購買消防器材，伊並
    負責系爭工程消防系統之規劃、設計、安裝及測試等技術指
    導，總價款為新台幣（下同）6 千4 百30萬3 千元，被告並
    應於原告交貨完成日開立3 個月期支票支付貨款。詎伊已依
    約交貨完畢，惟被告除給付第一期款項2 千萬元外，尚欠4
    千4 百30萬3 千元貨款未給付，屢次催討均置之不理，爰依
    買賣之法律關係，請求被告給付前開積欠貨款其中之2 百萬
    元（其餘4 千2 百30萬3 千元貨款之請求權，暫予保留）等
    語。並聲明：(一)被告應給付原告2 百萬元，及自起訴狀繕本
    訴訟費用由被告負擔。
二、被告則以：原告尚未依約全數交貨，故付款條件尚未成就；
    又原告未交付相關產品證明文件，未履行附隨義務，伊得行
    使同時履行抗辯；再原告遲延交貨，造成系爭工程進度落後
    ，原告依約應付遲延罰款6 百71萬8,424 元，且伊為免對業
    主之遲延責任，另行訂購價值4 仟2 百12萬269 元之貨品而
    受有損失，故伊對原告有上開給付遲延及購貨損失之損害賠
    償債權合計4 仟8 百83萬8,693 元，已逾原告本件請求貨款
    2 百萬元，爰主張抵銷等語，資為抗辯。並聲明：(一)駁回原
    告之訴。(二)訴訟費用由原告負擔。
三、兩造不爭執事項及爭點：
  (一)不爭執事項：
  1.被告於89年8 月19日承攬台電公司台中區營業處之系爭工程
    ，並於90年1 月26日與原告簽訂契約書，約定被告向原告購
    買消防器材，並由原告負責系爭工程消防系統之規劃、設計
    、安裝及測試等技術指導，總價款為6 千4 百30萬3 千元，
    有原告提出之契約書一份在卷可稽（本院卷(一)5-7 頁），且
    為被告所不爭。
  2.被告已依約給付進口設備款第一期2 千萬元予原告，其餘4
    千4 百30萬3 千元款項被告未為給付。
  3.兩造於90年6 月6 日簽訂協議書，約定本件被告尚未給付貨
    款4 千4 百18萬5,608 元，兩造同意依分期結算後，由被告
    承攬之台電工程款中，就已撥付尚未領取及尚未撥付之工程
    款項轉讓予原告，作為支付被告應給付之上開欠款，由台電
    公司將該款項直接撥入原告帳戶，或開立受款人為原告之支
    票，被告並應於協議書簽訂日起5 日內向台電辦理，有原告
    提出之協議書一份可稽（本院卷(一)112-114 頁），並為被告
    所不爭（本院卷(二)196 頁）。
  (二)本件爭點：
  1.原告有無依約交貨？兩造間契約之付款條件已否成就？被告
    有無行使同時履行抗辯權之正當事由？
  2.原告請求本件貨款，被告以對原告違約罰款及另行購貨損失
    之損害賠償請求權，主張抵銷，是否有理由？
四、原告有無依約交付買賣標的物？兩造間契約之付款條件已否
    成就？被告有無行使同時履行抗辯權之正當事由？
  (一)本件付款條件，依兩造均不爭執之契約書條款六約定：「
    進口設備款：A.第1 期2 千萬元，以國內信用狀或現金支付
    ；B.第2 期1 千8 百萬元，以甲方（被告）應付乙方（原告
    ）之彰化貨款暫代支付，本墊款甲方應於第1 期工程驗收請
    款後3 日內以現金一次還清。國內貨款：訂金3 百28萬
    8,540 元，於合約簽訂時以3 個月到期支票支付；第1 期6
    百57萬7,080 元，於交貨日以3 個月到期支票支付；第2 期
    6 百57萬7,080 元於交貨日以3 個月到期支票支付」，而被
    告迄今除給付進口設備款2 千萬元外，其餘貨款均未依約給
    付價金支票予原告等情，已據被告自承在卷（本院卷(二)第
    222 頁），被告雖辯稱：原告未依約交付全部貨品，故系爭
    契約之付款條件尚未成就云云，已為原告否認，陳稱：國內
    伊向下游廠商正群公司訂貨後由正群公司直接交予被告之貨
    品等語（本院卷(二)194 頁），並提出交貨內容及時間對照表
    一份為證（本院卷(二)232-233 頁）。被告對部分貨品已否交
    付及交貨時間固加以爭執（本院卷(二)248-25 1頁），惟並未
    提出具體證據證明，參以自兩造買賣貨品之項目及數量觀之
    ，堪認原告已依約交付絕大多數貨品，是縱使原告未交付全
    部貨品，其就已交付貨品為本件貨款之請求，尚未逾總買賣
    價款與被告未給付買賣價金之比例，自非法所不許。被告復
    不能舉出其他證據證明有何付款條件尚未成就之情形，其上
    開辯解，自無可採。
  (二)又被告辯稱：因原告違約遲延交貨，系爭工程迄未經台電公
    司驗收，伊無從給付系爭貨款云云，原告則予以否認，陳稱
    ：系爭工程被告已向台電公司申報竣工，且有辦理驗收程序
    ，但沒有合格等語。而依證人乙○○即台電公司台中營業處
    承辦系爭工程之業務人員於本院證稱：被告承攬台電系爭工
    程總價為7 千7 百49萬元，被告約90% 已施作完成，但未將
    相關說明文件及進口證明文件交付予台電，系爭工程迄未驗
    收合格；系爭工程有試車，但警報系統傳送訊號不正常，經
    通知被告改善，然迄今仍無法修復；台電已給付被告3 千8
    百74萬5 千零1 元之工程款，約佔工程總價1/2 ，而台電對
    被告未履行部分已終止契約，並另於台中地院提起損害賠償
    訴訟等語（本院卷第223 至226 頁），倘系爭工程未經被告
    申報完工，並辦理驗收、結算程序，衡情台電焉有願意給付
    近半數之工程款予被告，且依據驗收不合格之結果而對被告
    提起損害賠償訴訟之理？足證被告前開所辯洵屬無據，難以
    採信。況系爭工程有無驗收，或驗收合格與否，均係被告以
    承攬人之地位獨立對業主負責，原告僅負有交付買賣標的物
    予被告之出賣人義務，被告顯難將其承攬人應負之責任轉嫁
    予原告負責。據上，兩造間契約之付款條件業已成就。
  (三)再被告辯稱：原告未交付相關產品證明文件，伊自得行使同
    時履行抗辯權云云，惟按所謂同時履行抗辯，乃係基於雙務
    契約而發生，倘雙方之債務，非本於同一之雙務契約而發生
    ，縱令雙方債務在事實上有密切之關係，或雙方之債務雖因
    同一之雙務契約而發生，然其一方之給付，與他方之給付，
    並非立於互為對待給付之關係者，均不能發生同時履行之抗
    辯（最高法院59年台上字第850 號、63年台上字第828 號判
    例參照）。查本件兩造所簽訂之契約書，其性質為買賣契約
    ，已據被告自承在卷（本院卷(二)第196 頁），故兩造因買賣
    契約所負之義務，原告即出賣人乃交付買賣標的物，被告即
    買受人則為給付買賣價金；而原告既已依約交付大部分之買
    賣標的物，且經被告受領，已如前述，則被告自應依約給付
    已受領標的物之價金。至原告縱應一併交付相關產品證明文
    件予被告，然此僅係買賣契約之附隨義務，與被告給付買賣
    價金間，並非立於互為對待給付之關係，自不發生同時履行
    抗辯之問題，被告即無從據此行使同時履行抗辯權。
五、原告請求本件貨款，被告以對原告違約罰款及另行購貨損失
    之損害賠償請求權，主張抵銷，是否有理由？
  (一)被告主張原告有遲延交付貨品情事，業據援引兩造契約書1.
    2.3 條款約定交貨日期：「國內設備部分於簽約後一星期內
    交貨，國外設備部分於收到L/C 或現金後八星期內（56日）
    交貨」為據，而依該等約款核計交貨約期，國內設備部分應
    為90年1 月26日簽約日後1 星期即90年2 月2 日、進口設備
    部分應為收到現金後八星期即90年3 月27日，為兩造所不爭
    （本院卷(二)246 、249 頁）。又原告係於90年2 月至7 月交
    付約90% 之主要設備，此經本院比對兩造不爭之交貨明細明
    確（本院卷(二)232-240 頁、250-251 頁），執此以觀，原告
    固有部分貨品係交付遲延。惟依原告提出之兩造於90年6 月
    6 日所簽訂協議書及被告發給台電公司函件（本院卷(一)112-
    114 、59頁），被告就其未給付原告之貨款4 千4 百18萬
    5,608 元部分，已表明同意由原告直接向台電請領被告尚未
    領取之系爭工程款，作為支付前開被告應給付之欠款等情，
    均為被告所不爭（本院卷(二)196 頁），顯見被告於90年6 月
    6 日兩造簽訂上開協議書前，即已知悉原告前開違約情事，
    惟觀之上開協議書內容，非但未提及原告有何未依約交貨或
    遲延交貨等違約情事，亦無記載被告對原告保留請求違約罰
    款或債務不履行之損害賠償等字句，即同意由原告直接向業
    主請領系爭工程款以代支付被告積欠之貨款，果被告尚欲保
    留其對原告上述違約罰款請求權或其他損害賠償請求權，焉
    有不於上開協議書內一併載明，以杜爭議？足證被告簽立上
    開協議書，自有免除原告前項債務或拋棄對原告損害賠償請
    求權之意。至該原告與被告間之協議，嗣後雖因台電未同意
    直接撥付系爭工程款予原告而未果，業經證人乙○○證述明
    確（本院卷第225 至226 頁），惟不影響原告與被告間所簽
    訂上開協議書之效力。
  (二)再被告主張因原告違約遲延交貨，其為免自己遲延責任，另
    向他人購貨而受有損失等情，並提出購貨收據、估價單、報
    價單等件為證（本院卷(二)第7-149 頁），然原告予以否認，
    辯稱：被告未依民法規定通知伊貨品有瑕疵，伊無從為補正
    或更換，自不能請求伊賠償另行購貨損失；且被告提出之收
    據，多數均非兩造契約約定項目等語。按買受人應按物之性
    質，依通常程序從速檢查其所受領之物；如發見有應由出賣
    人負擔保責任之瑕疵時，應即通知出賣人；買受人怠於為前
    項之通知者，除依通常之檢查不能發見之瑕疵外，視為承認
    其所受領之物；不能即知之瑕疵，至日後發見者，應即通知
    出賣人，怠於為通知者，視為承認其所受領之物，民法第
    356 條定有明文。查被告固於90年5 月14日、同年6 月1 日
    以存證信函催告原告履行契約，惟其函文內容僅泛謂原告應
    儘速交貨等語，並未具體指明原告遲延或瑕疵貨品之項目為
    何，原告無從依該信函知悉瑕疵項目為何而予補正，有存證
    信函二份附卷可稽（本院卷(二)184-187 頁），自難認被告之
    通知已符合上開民法規定。又被告提出之前揭購貨憑據，僅
    代表其確有支出該款項，惟無法證明各個細項與原告違約有
    何關連，且其購貨日期均係於兩造90年6 月6 日簽訂協議書
    之後，參照上述說明，被告既於前開協議書免除原告遲延罰
    款之責任，表明同意由原告請領台電工程款以代支付本件貨
    款，嗣其違反該協議另行向他人購貨，自不得再向原告請求
    此部分之損失。據上，被告前開抵銷之主張，均無可採。
六、綜上所述，兩造間契約之付款條件業已成就，被告並無行使
    同時履行抗辯權之事由，且依兩造於90年6 月6 日簽訂之協
    議書，堪認被告已免除原告之遲延違約責任，其自不得再對
    原告請求違約罰款及損失賠償，是被告之抵銷抗辯，均無可
    採。從而，原告依據兩造間之買賣契約，請求被告給付尚欠
    貨款其中之2 百萬元及自起訴狀繕本送達翌日即92年6 月25
    日起至清償日止，按年息5%計算之利息，洵屬正當，應予准
    許。
七、本件事證已臻明確，兩造所舉其餘證據及攻擊、防禦方法，
    均對判決結果不生影響，自無庸一一論述，併此敘明。
八、結論：原告之訴為有理由，依民事訴訟法第78條，判決如主
    文。
中　　華　　民　　國　　94　　年　　3 　　月　　31　　日
                   臺灣高雄地方法院民事第一庭
                           審判長法  官 甯馨
                                 法  官 劉傑民
                                 法  官 林韋岑
如不服本判決，應於送達後廿日內，向本院提出上訴狀並表明上
訴理由，如於本判決宣示後送達前提起上訴者，應於判決送達後
十日內補提上訴理由書（須附繕本）。
中　　華　　民　　國　　94　　年　　4　　月　　1　　日
                                 書記官 林瑞標
